【裁判字號】    99,交抗,348
【裁判日期】    990426
【裁判案由】    聲明異議
【裁判全文】
臺灣高等法院臺中分院刑事裁定         99年度交抗字第348號
抗  告  人
即受處分人  甲○○
上列抗告人因聲明異議案件，不服臺灣臺中地方法院中華民國
99年3月30日裁定（99年度交聲字第966號）提起抗告，本院裁定
如下：
    主  文
抗告駁回。
    理  由
一、本件抗告意旨略以：於夜晚十二點之夜間，若無燈號指示，
    很難看清路旁指示（二段左轉號誌）等語。
二、按汽車駕駛人轉彎時不依標誌、標線、號誌指示者，處新臺
    幣6百元以上1千8百元以下罰鍰，並計違規點數1點，道路交
    通管理處罰條例第48條第1項第2款及第63條第1項第1款定有
    明文。而道路交通管理處罰條例所稱之汽車，依該條例第3
    條第8款規定，係包括機器腳踏車在內。次按機慢車兩段左
    轉標誌，用以告示左轉機器腳踏車或慢車駕駛人應遵照號誌
    指示，在號誌顯示允許直行時先行駛至右前方路口之左轉待
    轉區等待左轉，俟該方向號誌顯示允許直行後，再行續駛，
    以兩段方式完成左轉，本標誌設於實施機慢車兩段左轉路口
    附近顯明之處，並配合機慢車左轉待轉區待轉標線；機慢車
    左轉待轉區線，用以指示機器腳踏車或慢車駕駛人分段行駛
    ，視需要設置於號誌管制之交岔路口，道路交通標誌標線號
    誌設置規則第65條、第191條亦分別定有明文。
三、原審裁定意旨略以：抗告人即受處分人甲○○（下稱抗告人
    ）於民國（下同）99年1月24日零時8分許，騎乘車牌號碼IW
    U-021號重機車，行經臺中縣豐原市○○路與圓環南路口，
    因「未依規定二段式左轉」違規，經臺中縣警察局豐原分局
    當場舉發。抗告人向警方提出申訴，案經警方查證違規屬實
    ，原處分機關（交通部公路總局臺中區監理所豐原監理站）
    遂依道路交通管理處罰條例第48條第1項第2款及違反道路交
    通管理事件統一裁罰基準表之規定，於99年3月1日以豐監稽
    違字第裁63-HD0000000號裁決書裁處抗告人罰鍰新臺幣（下
    同）6百元，並依同條例第63條第1項第1款記違規點數1點，
    逾期則依裁決書處罰主文規定裁處。抗告人上揭違規事實，
    業據證人即原舉發員警郭忠維於原審結證外，復有現場照片
    13張、臺中縣警察局舉發違反道路交通管理事件通知單、臺
    中縣警察局豐原分局99年2月5日中縣豐警交字第0990002039
    號函及違規人行駛路線圖各1紙在卷為憑。抗告人雖以伊於
    夜間行駛只看到綠燈左轉指示燈，而依指示燈號行駛，不知
    該路段有二段左轉規定。當時於夜晚12點之夜間，若無車燈
    照明路邊二段左轉號誌，實不知該處需二段式左轉，且受處
    分人已行至紅綠燈下無法多作考慮，爰聲明異議等語置辯，
    然為維繫道路行車秩序，保障機慢車駕駛人不致因與非機慢
    車之其他車輛搶道造成人身安全傷害，目前道路上設有「機
    慢車兩段左轉」標誌之路段，日趨普遍，機慢車駕駛人於行
    經路口時本應注意該路段是否設有兩段式左轉標誌牌，並遵
    循該標誌牌之指示行駛。又為提供車輛駕駛人及行人有關道
    路路況之警告、禁制、指示等資訊，以便利行旅及促進交通
    安全，道路交通管理處罰條例第4條第2項授權行政機關，對
    於標誌之標示方式、設置基準及設置地點等事項制定規則，
    以執行道路交通管理、維護交通秩序、確保交通安全等工作
    。是行政機關依據道路之地形情況、車行流量等因素考量所
    依法設置之道路標誌，除有重大明顯瑕疵或其他違法情形外
    ，一般用路人即均應有遵守之義務。觀諸卷附之現場照片，
    該處之「機慢車兩段左轉」標誌業已明顯設置於圓環西路慢
    車道之路口處，另在該路口地面並畫有「機車待轉區」之標
    線，抗告人既為領有駕駛執照之駕駛人，自當知悉轉彎時應
    依標誌指示行駛並遵守道路交通安全規則之規定。又抗告人
    雖於夜間行駛至此，惟若開啟頭燈，注意車前車況以及交通
    號誌，則可清楚看見設於圓環西路慢車道旁之機慢車兩段式
    左轉標誌，況且該路口地面之「機車待轉區」標線亦十分清
    楚易見，抗告人自非難以察覺該路口屬於規劃機慢車輛應兩
    段式左轉之區○○○○道路交通安全規則第99條第2項「機
    器腳踏車行駛至交岔路口，其轉彎，應依標誌或標線之規定
    行駛。」之規定，本件違規地點既已設置機慢車兩段式左轉
    標誌以及機慢車待轉區標線，抗告人於行駛該路段時，施以
    一般通常用路人之注意，當可發現該路段為兩段式左轉並加
    以遵守，若抗告人於行車時未及注意，或選擇性判讀交通號
    誌，顯屬可歸責於己，並非該兩段式左轉標誌及機慢車待轉
    區標線之設置有何不當，故抗告人以其未看到二段式左轉標
    誌為由欲脫免違規責任，屬事後卸責之詞，殊不足採。因認
    抗告人確有於前開時地，騎乘重機車，未依標誌為兩段式左
    轉之違規行為，從而原處分機關裁處受處分人罰鍰6百元並
    記違規點數1點，核無違誤。抗告人本件聲明異議於法無據
    ，為無理由，裁定予以駁回。
四、經核原審裁定依法尚無不合，抗告人猶執陳詞不服，其抗告
    理由與聲明異議理由相同，為本院所不採，抗告為無理由，
    應予駁回
五、據上論結，應依道路交通案件處理辦法第26條，刑事訴訟法
    第412條，裁定如主文。
中    華    民    國    99    年    4     月    26    日
            刑事第七庭   審判長法  官 江 錫 麟
                               法  官 張 惠 立
                               法  官 李 秋 娟
以上正本證明與原本無異。
不得抗告。
                               書記官 鄧 智 惠
中    華    民    國    99    年    4     月    26    日

司法院資訊處製作；財團法人民間司法改革基金會備份。
